【裁判字號】    91,訴,4916
【裁判日期】    921225
【裁判案由】    理監事選舉
【裁判全文】
臺北高等行政法院裁定                            九十一年度訴字第四九一六號
    原      告  社團法人中華民國柔道協會
    代  表  人  甲○○
    被      告  內政部
    代  表  人  余政憲部長）.
右當事人間因理監事選舉事件，原告不服行政院中華民國九十一年十月二十八日院臺
訴字第○九一○○八九五一五號訴願決定，提起行政訴訟，本院裁定如左：
    主  文
原告之訴駁回。
訴訟費用由原告負擔。
    理  由
一、按「人民因中央或地方機關之違法行政處分，認為損害其權利或法律上之利益，
    經依訴願法提起訴願而不服其決定，或提起訴願逾三個月不為決定，或延長訴願
    決定期間逾二個月不為決定者，得向高等行政法院提起撤銷訴訟。」行政訴訟法
    第四條第一項定有明文。而此所謂行政處分，依訴願法第三條第一項規定，係指
    中央或地方機關就公法上具體事件所為之決定或其他公權力措施而對外直接發生
    法律效果之單方行政行為而言。次按「提起訴願，以有行政處分之存在為前提要
    件。所謂行政處分，乃行政主體就具體事件所為之發生法律上效果之單方的行政
    行為。至行政官署所為單純的事實之敘述或理由之說明，既不因該項敘述或說明
    而生法律效果，自非行政處分，人民對之，即不得提起訴願。」行政法院（現改
    制為最高行政法院）四十四年判字第十八號亦著有判例。
二、查本件原告爭執之被告九十一年九月三日台內社字第○九一○○六一五九二二號
    函係被告函知原告略以：「主旨：有關函請本部撤銷原中華民國柔道協會（代表
    人：池天淼先生）第七屆理監事選舉結果乙案，補充如說明，請查照。說明：一
    、再復貴會九十年十二月十七日（九○）華柔協字第零捌壹號函。二、本部解散
    原中華民國柔道協會（代表人：池天淼先生）處分既經台北高等行政法院撤銷，
    本部八十八年四月十七日台（八八）內社字第八八八九一○○號有關原中華民國
    柔道協會（代表人：池天淼先生）第七屆理監事當選備查案，仍予維持。三、次
    查本部已於九十一年一月二十九日，分別以台內社字第○九一○○七○一七八—
    一號函及台內社字第○九一○○七○一七八—二號函，復請原中華民國柔道協會
    恢復運作，並請貴會依法變更名稱有案。」等語。查該函係被告答復原告請求被
    告依人民團體選舉罷免辦法等規定撤銷被告就原中華民國柔道協會（代表人：池
    天淼先生）第七屆理監事當選備查案之陳情，參酌人民團體法以及人民團體選舉
    罷免辦法等規定，原告在法律上顯無要求被告發動監督權限之公法上請求權。是
    被告上開九十一年九月三日台內社字第○九一○○六一五九二二號函，僅係被告
    對原告之陳情事項，就被告八十八年四月十七日台（八八）內社字第八八八九一
    ○○號有關原中華民國柔道協會（代表人：池天淼先生）第七屆理監事當選備查
    案等相關事宜之處理經過所為單純的事實之敘述及理由之說明，既不因該項敘述
    或說明而生法律效果，自非行政處分。至於該函所述之另函即被告九十一年一月
    二十九日台內社字第○九一○○七○一七八—二號函請原告依人民團體法第七條
    之規定，於文到後三個月內變更名稱事宜，核屬另案救濟之問題（原告已另案向
    本院提起行政訴訟，並經本院九十一年度訴字第四一○五號判決撤銷訴願決定，
    責由訴願決定機關另為適法之決定）。況原告係依人民團體法所成立之社團法人
    ，其與原中華民國柔道協會為二個獨立法人人格，原中華民國柔道協會與內政部
    間有關理監事選舉訴訟事件，其勝敗如何，與原告並無直接關係，且有關舉辦柔
    道國手訓練、選拔、裁判、教練、段位之認證、講習、訓練，與國際、國內柔道
    比賽舉辦、成績認定等相關資料等業務之移交，僅為賡續業務之便宜措施，並非
    原告與原中華民國柔道協會二者間權利義務之承受，是本件撤銷訴訟之裁判結果
    ，並不影響原告原已取得社團法人主體性之法律地位，其權利或法律上利益，並
    不因本件撤銷訴訟之裁判結果而受有損害，至為灼然（本院八十九年度訴字第四
    ○三五號裁定及最高行政法院九十一年度裁字第一二八三號裁定意旨，可資參照
    ）。行政院認被告上開函非屬行政處分，從程序上予以訴願不受理，並無違誤，
    原告復對之提起行政訴訟，揆諸首揭規定及判例意旨，自非法之所許，應予駁回
    。又本件原告之訴既不合法，其實體上之主張及陳述，自無庸審酌，併此敘明。
三、依行政訴訟法第一百零七條第一項第十款、第一百零四條，民事訴訟法第九十五
    條、第七十八條，裁定如主文。
中    華    民    國    九十二      年      十二      月    二十五      日
                               臺 北 高 等 行 政 法 院  第 六 庭
                                           審 判 長 法  官  林樹埔
                                                    法  官  胡方新
                                                    法  官  曹瑞卿
右為正本係照原本作成。
如不服本裁定，應於送達後十日內向本院提出抗告狀（須按他造人數附繕本）。
中    華    民    國    九十二      年      十二      月    二十五      日
                                                    書記官  方偉皓


司法院資訊處製作；財團法人民間司法改革基金會備份。
